臺灣高等法院民事判決
109年度上易字第561號
上  訴  人  上凡環保工程企業有限公司

法定代理人  戰振威  


訴訟代理人  林宇文律師
被 上訴 人  陳木村  
            世旺貨櫃運輸股份有限公司

法定代理人  林裕舜  
共      同
訴訟代理人  藍浩銘  
複 代理 人  洪羣傑  

上列當事人間請求損害賠償事件，上訴人對於中華民國109年2月
13日臺灣基隆地方法院108年度訴字第476號第一審判決提起上訴
，並為訴之減縮，本院於110年1月5日言詞辯論終結，判決如下
：
    主      文
原判決(除確定部分外)關於駁回上訴人後開第二項之訴部分，及
該部分假執行之聲請，暨訴訟費用之裁判（除確定部分外）均廢
棄。
被上訴人應再連帶給付上訴人新臺幣肆拾壹萬玖仟伍佰陸拾壹元
，及自民國一百零八年九月十九日起至清償日止，按年息百分之
五計算之利息。
其餘上訴駁回。
第一(除確定部分外)、二審訴訟費用，由被上訴人連帶負擔二分
之一，餘由上訴人負擔。
    事實及理由
壹、程序方面：
一、上訴人於起訴狀誤載其名稱為「上凡環保工程企業股份有限
    公司」，惟其所提證物、委任狀均以「上凡環保工程企業有
    限公司」為當事人，上訴人於上訴後已更正其名稱為「上凡
    環保工程企業有限公司」（本院卷第67頁），此不涉及當事
    人主體變更，爰將上訴人名稱更正為「上凡環保工程企業有
    限公司」，合先敘明。
二、按在第二審為訴之變更或追加，非經他造同意，不得為之。
     但擴張或減縮應受判決事項之聲明者，不在此限，民事訴
    訟 法第446條第1項但書、第255條第1項第3款分別定有明文
    。上訴人於原審請求被上訴人連帶給付修復費用、營業損失
    及車輛價值減損之損害，依80%過失責任計算後為新臺幣（
    下同）189萬9,480元；嗣於本院表示就原判決認定之損害合
    計209萬7,803元無意見，僅就過失比例部分聲明不服，請求
    被上訴人連帶給付167萬8,243元，逾上開金額部分則不再主
    張（本院卷第109頁），核屬減縮應受判決之聲明，依上開
    說明，並無不可，應予准許。
三、按本於道路交通事故有所請求而涉訟者，不問其標的金額或
    價額一律適用簡易程序，為民國110年1月22日修正施行之民
    事訴訟法第427條第2項第11款所明定。惟修正之民事訴訟法
    簡易訴訟程序施行後，於修正前已繫屬之事件曾經終局裁判
    者，其法院管轄權及審理程序，適用修正前之規定，民事訴
    訟法施行法第4條之1第2款定有明文。查本件係因道路交通
    事故之請求而涉訟，且於民事訴訟法簡易訴訟程序新法修正
    前即已繫屬本院，且曾經原法院為終局裁判，依前引規定，
    應依舊法即由本院適用通常程序審理。
貳、實體方面：
一、上訴人主張：被上訴人陳木村（下稱其名）受僱於被上訴人
    世旺貨櫃運輸股份有限公司（下稱世旺公司，與陳木村合稱
    被上訴人）駕駛貨櫃曳引車載送貨物，於民國108年2月3日
    上午10時13分許駕駛世旺公司之車牌號碼000-00號營業用貨
    櫃曳引車（下稱系爭曳引車），因拋錨停放於62甲快速道路
    基隆往瑞芳方向3.9公里隧道內之右側車道，竟未在故障車
    後方設置故障標誌，致受僱於伊之訴外人戰華辰（下稱其名
    ）駕駛伊所有之車牌號碼000-000號自用大貨車（下稱系爭
    貨車）同向行駛，因左側彎道有其他車輛行駛無法閃避而撞
    及系爭曳引車(下稱系爭車禍)，造成系爭貨車損壞，受有修
    復費用116萬7,803元、營業損失54萬元及價值減損39萬元之
    損害，合計209萬7,803元，伊因系爭貨車毀損所受損害，依
    陳木村過失責任80%計算為167萬8,243元，應由被上訴人負
    連帶賠償責任。爰依民法第184條第1項前段、第188條第1項
    本文之規定，請求被上訴人連帶給付167萬8,243元，及自起
    訴狀繕本送達翌日起算之法定遲延利息。
二、被上訴人則以：陳木村駕駛系爭曳引車固因拋錨遭系爭貨車
    追撞，惟其因找不到故障標誌才回車上想排除故障，系爭曳
    引車拋錨到系爭車禍發生期間，尚有其他車輛通過而未發生
    車禍，且隧道內有照明，系爭貨車未煞車即撞上系爭曳引車
    後方，經交通部公路總局臺北區監理所基宜區行車事故鑑定
    會鑑定意見書（下稱鑑定意見書）認陳木村為肇事次因，戰
    華辰為肇事主因，陳木村不應負較重責任等語置辯。
三、原審判決被上訴人應連帶給付上訴人83萬9,121元，及自108
    年9月19日起至清償日止，按年息5%計算之利息，並駁回上
    訴人其餘之訴。
    上訴人就原判決對其不利部分不服，提起上訴，並為訴之減
    縮，聲明：
　㈠原判決關於駁回上訴人後開之訴部分廢棄。
  ㈡上開廢棄部分，被上訴人應再連帶給付上訴人83萬9,122元，
    及自108年9月19日起至清償日止，按年息5%計算之利息。
    被上訴人就原判決命其給付部分未聲明不服（此部分已告確
    定），僅於本院答辯聲明：上訴駁回。
四、兩造不爭執事項（本院卷第75至76頁，並由本院依相關卷證
    為部分文字修正）：
  ㈠陳木村受僱於世旺公司駕駛系爭曳引車；訴外人戰華辰則受
    僱於上訴人，駕駛系爭貨車。
  ㈡陳木村於108年2月3日駕駛世旺公司之系爭曳引車，因拋錨停
    放於62甲快速道路往瑞芳方向3.9公里隧道內之右側車道，
    未在故障車後方設置故障標誌，戰華辰駕駛上訴人所有之系
    爭貨車閃避不及而撞上系爭曳引車車尾，致系爭貨車損壞。
    有系爭貨車汽車行車執照、基隆市警察局道路交通事故初步
    分析研判表、道路交通事故現場圖、監視影像(光碟)、鑑定
    意見書為證（原審卷第25至29、45至49頁）。
  ㈢上訴人因系爭貨車維修45日，受有不能營業之損失54萬元、
　　修復之必要費用為116萬7,803元及價值貶損39萬元。
五、上訴人主張陳木村應就系爭車禍負80%之肇事責任，並與世
    旺公司連帶賠償167萬8,243元；被上訴人不否認應負連帶賠
    償責任，惟以前詞置辯。茲就兩造之爭點及本院之判斷，分
    述如下：
　⒈按因故意或過失，不法侵害他人之權利者，負損害賠償責任
    ；受僱人因執行職務，不法侵害他人之權利者，由僱用人與
    行為人連帶負損害賠償責任，民法第184條第1項前段、第18
    8條第1項分別定有明文。又按汽車行駛於高速公路、快速公
    路或設站管制之道路，應遵守其管制之規定；汽車在行駛途
    中，除遇特殊狀況必須減速外，不得驟然減速或在車道中臨
    時停車或停車；汽車在行駛途中，因機件故障或其他緊急情
    況無法繼續行駛時，應滑離車道，在路肩上停車待援，滑離
    車道時，應先顯示方向燈逐漸減速駛進路肩，車身或所載貨
    物突出部分，須全部離開車道，待援期間除顯示危險警告燈
    外，並在故障車輛後方50公尺至100公尺處設置車輛故障標
    誌警示之；前項情形汽車無法滑離車道時，除顯示危險警告
    燈外，應在故障車輛後方100公尺以上處設置車輛故障標誌
    ，同時應即通知該管公路管理機關或警察機關協助處理；道
    路交通安全規則第105條、高速公路及快速公路交通管制規
    則第10條、第15條第1項、第2項分別定有明文。查，陳木村
    於108年2月3日駕駛世旺公司之系爭曳引車，因拋錨停放於6
    2甲快速道路往瑞芳方向3.9公里隧道內之右側車道，致戰華
    辰駕駛上訴人所有系爭貨車閃避不及而撞及系爭曳引車車尾
    ，系爭貨車損壞等情，為兩造不爭之事實(如四㈠㈡)，
　　陳木村未在故障車後方設置故障標誌及通知公路管理機關或
    警察機關協助處理，自應就系爭車禍負損害賠償之責，其受
    僱於世旺公司因執行職務駕駛系爭曳引車，世旺公司就此應
    負連帶賠償之責。而上訴人因系爭貨車維修，受有不能營業
    之損失54萬元、修復之必要費用為116萬7,803元及價值貶損
    39萬元，合計2,097,803元等情，兩造並不爭執(如四㈢，則
    上訴人請求被上訴人應連帶如數賠償，要非無據。
　⒉第按損害之發生或擴大，被害人與有過失者，法院得減輕賠
    償金額；前2項之規定，於被害人之代理人或使用人與有過
    失者，準用之，為民法第217條第1項、第3項所明定。此項
    基於過失相抵之責任減輕或免除，非僅視為抗辯之一種，亦
    可使請求權全部或一部為之消滅，法院對於賠償金額減至何
    種程度，抑為完全免除，雖有裁量之自由，但應斟酌雙方原
    因力之強弱與過失之輕重定之（最高法院54年台上字第2433
    號裁判意旨參照）。又按汽車行駛時，駕駛人應注意車前狀
    況及兩車並行之間隔，並隨時採取必要之安全措施，不得在
    道路上蛇行，或以其他危險方式駕車，道路交通安全規則第
    94條第3項定有明文。查，陳木村於系爭曳引車故障無法滑
    離車道時，未在後方100公尺以上處設置車輛故障標誌，以
    警示後方車輛避免追撞，又未在故障車後方設置故障標誌及
    通知公路管理機關或警察機關協助處理，自應就系爭車禍負
    損害賠償之責，業如前述，而鑑定意見書第2頁㈢記載：「…
    經參酌所附筆錄及事故圖資影像研判，從監視影像中看出，
    畫面時間10：13：26陳木村駕駛貨櫃貨運車行駛於隧道內至
    肇事點故障停下，開啟故障燈，畫面時間10：14：34疑似有
    人員下車後又上車，但未施作後方警示車輛故障設施，畫面
    時間10：29：58戰華辰駕駛自大貨車由後方追撞故障車肇事
    ，…。」等語(原審卷第94頁)，益證陳木村有過失。又陳木
    村於系爭曳引車故障停下時，已立即開啟故障燈，依道路交
    通事故調查報告表㈠所載，隧道當時有照明、路面乾燥、無
    缺陷、視距良好等情狀，且系爭曳引車停下至系爭車禍發生
    ，間隔之16多分鐘左右期間，已有多部車輛在事故地點閃煞
    安全離去，戰華辰駕駛系爭貨車到達，客觀上並無不能注意
    之情事，疏未注意車前狀況採取必要之安全措施，而追撞前
    方故障停下之系爭曳引車，違反道路交通安全規則第94條第
    3項規定，就系爭車禍之發生與有過失甚明，而鑑定意見書
    亦認戰華辰有過失，則上訴人辯稱戰華辰無過失云云，為不
    足取。雖鑑定意見書論斷戰華辰未注意車前狀況採取安全措
    施，為肇事主因，陳木村未即施作後方警示設施，有礙後方
    車輛通行安全，為肇事次因，有鑑定意見書在卷可參(原審
    卷第93至95頁)，惟上開鑑定意見書未斟酌系爭曳引車停放
    在隧道入口約200餘公尺之轉彎處(本院卷第172頁)，以速限
    60公里一入隧道數秒即達，且在轉彎處視線部分受阻，後方
    無任何警示，在此當下，發現故障車後之反應時間有限，自
    應課予系爭曳引車駕駛人示警之責任大於系爭貨車駕駛人之
    注意義務。審酌系爭車禍發生前經過之大小車輛多部已及時
    且能閃避離去，系爭車禍發生後，亦有多部車輛及時閃過，
    有卷內監視影像(光碟)可徵，足見戰華辰未注意車前狀況明
    確，參考酌爭車禍發生之地點、經過，系爭貨車受損程度及
    其他一切情狀，認戰華辰應負40%過失責任，餘由被上訴人
    負擔，適用過失相抵之法則，上訴人得請求被上訴人連帶賠
    償1,258,682元（計算式：2,097,803元×6/10＝1,258,682，
    元以下四捨五入）。扣除原判決所命給付839,121元，上訴
    人請求再給付419,561元，自屬有據。
六、綜上所述，上訴人依民法第184條第1項前段、第188條第1項
    之規定，請求被上訴人再連帶給付419,561元，及自起訴狀
    繕本送達之翌日即108年9月19日起至清償日止，按年息百分
    之5計算之利息部分，為有理由，應予准許；逾此部分之請
    求，為無理由，不應准許。從而原審就上開應准許部分，為
    上訴人敗訴之判決，尚有未洽，上訴論旨指摘原判決此部分
    不當，求予廢棄改判，為有理由，爰由本院廢棄改判如主文
    第二項所示。至於上訴人之請求不應准許部分，原審為上訴
    人敗訴之判決，並駁回其假執行之聲請，經核並無不合，上
    訴意旨指摘原判決此部分不當，求予廢棄改判，為無理由，
    應駁回此部分之上訴。
七、本件事證已臻明確，兩造其餘之攻擊或防禦方法、所用之證
    據及聲請鑑定(本院卷第173頁)，經本院斟酌後，認為均不
    足以影響本判決之結果，爰不逐一論列，附此敘明。
八、據上論結，本件上訴為一部有理由、一部無理由，依民事訴
    訟法第450條、第449條第1項、第79條、第85條第2項，判決
    如主文。
中　　華　　民　　國　　110 　年　　2 　　月　　9 　　日
                  民事第二十庭  
                      審判長法  官  周祖民
                            法  官  鄭威莉
                            法  官  馬傲霜
正本係照原本作成。
不得上訴。
中  　華　　民　　國　  110　 年　　2　　 月    9　   日
　　　　　　　　　　　　　  書記官  劉文珠